臺灣高等法院臺南分院刑事判決　　　　100年度上訴字第768號
上　訴　人
即　被　告　羅仁祥
指定辯護人　本院公設辯護人　簡松柏
上列上訴人因違反毒品危害防制條例案件，不服臺灣臺南地方法
院九十九年度訴字第一一六六號中華民國一００年六月九日第一
審判決（起訴案號：臺灣臺南地方法院檢察署九十九年度營偵字
第一０四八號、九十九年度營毒偵字三０一號），提起上訴，本
院判決如下：
    主  文
上訴駁回。
    事  實
一、羅仁祥前於民國九十六年間，因竊盜及過失致死等案件，經
    臺灣高雄地方法院分別判處有期徒刑一年、五月確定，嗣經
    減刑並定應執行刑有期徒刑十月，於九十七年二月二十九日
    縮刑期滿執行完畢；又因施用毒品案件，依臺灣高雄地方法
    院裁定送觀察、勒戒後，認無繼續施用毒品之傾向，由臺灣
    高雄地方法院檢察署檢察官於九十六年七月三十一日釋放，
    並以九十六年度毒偵字第四三四五號為不起訴處分確定。
二、羅仁祥明知海洛因與甲基安非他命分別係毒品危害防制條例
    第二條第二項第一款及同條項第二款所定之第一級毒品與第
    二級毒品，不得非法持有或販賣，竟基於販賣第一級、第二
    級毒品以圖營利之犯意，於九十九年六月二十九日十五時許
    ，在高雄縣旗山鎮○○路某電子遊戲場，以新臺幣（下同）
    五萬元之價格，向真實姓名、年籍不詳綽號「大頭仔」之成
    年男子，販入第一級毒品海洛因十二小包（其中五包為粉塊
    狀，合計淨重二點一六公克，驗餘淨重二點一五公克，空包
    裝總重一點三０公克；其中七包為粉末狀，合計淨重０點五
    八公克、驗餘淨重０點五七公克，空包裝總重一點六八公克
    ）及甲基安非他命三包（驗前總毛重三十六點九六公克，包
    裝塑膠袋總重一點四一公克、取０點一九公克鑑定用罄，驗
    餘合計毛重三十六點七七公克，驗前純質淨重約三十四點四
    八公克）、電子磅秤一台、分裝袋四十九個等物，伺機將販
    入之上開第一、二級毒品出賣予他人。嗣於同日十七時十六
    分許，在臺南市○○區○道三號高速公路北向三一三點七公
    里處為警查獲，並扣得上開海洛因十二小包、甲基安非他命
    三包、電子磅秤一台、分裝袋四十九個及注射針筒一枝（羅
    仁祥施用第一級、第二級毒品部分，未據上訴，業已確定）
    。
三、案經內政部警政署國道公路警察局第八警察隊報告及臺灣臺
    南地方法院檢察署檢察官自動檢舉偵查起訴。
    理  由
壹、程序部分
一、被告於警詢、偵訊之供述，有證據能力。
(一)、按被告之自白，非出於強暴、脅迫、利誘、詐欺、疲勞訊問
    、違法羈押或其他不正之方法，且與事實相符者，得為證據
    ，刑事訴訟法第一百五十六條第一項定有明文。
(二)、被告及辯護人雖以被告因毒癮發作，急於交保離開，乃依警
    員之意思供述，並非被告真意，而無證據能力云云。查，原
    審勘驗被告於九十九年六月二十九日之警詢錄音光碟顯示，
    警員為被告製作警詢筆錄時，係採一問一答方式詢問被告，
    口氣平和，其間錄音並未中斷，被告回答問題時語句流暢，
    並無口齒不清，語意模糊之情形，且警員亦無要求或指示被
    告應如何供述之情形，被告之警詢筆錄均係被告於警詢時之
    陳述摘錄要旨製作，與被告之陳述意旨均相符合，此經原審
    勘驗被告警詢錄音紀錄無訛（見原審卷第四三頁背面至四六
    頁）。又依上開時間詢問被告製作筆錄之警員曾博義到庭結
    證稱，被告當時並無毒癮發作之情等語（見原審卷第八五頁
    背面）。再徵之被告於當日檢察官偵訊時，所供內容亦核與
    警詢所述相符，足見被告於警詢所述，顯係出於自由意志而
    為陳述，自具有證據能力。又被告有如事實欄所示之前科，
    有臺灣高等法院被告前科紀錄表在卷可稽，被告對於交保之
    條件當知之甚詳，且販賣第一級或第二級毒品法定刑均為重
    罪，販賣第一級法定刑且為死刑，被告斷無可能為求交保而
    承認販賣毒品之犯行之理，足認被告所辯為求交保而虛偽陳
    述，並不足採，被告於警詢及偵訊時之陳述，均有證據能力
    ，首予敘明。
二、按被告以外之人於審判外之陳述，雖不符前四條之規定，而
    經當事人於審判程序同意作為證據，法院審酌該言詞陳述或
    書面陳述作成時之情況，認為適當者，亦得為證據；刑事訴
    訟法第一百五十九條之五第一項定有明文。本件下列所引用
    之供述證據，被告及其辯護人、檢察官於準備程序及審判程
    序均同意有證據能力（見本院卷第三三頁、第四八頁），本
    院審酌該等證據作成時之情狀，並無違法或不當等情形，認
    為以之作為本案之證據亦屬適當，依上開規定，自具有證據
    能力。另其餘非供述證據亦均經法定程序取得，無不得為證
    據之情形，自均有證據能力。
貳、實體部分
一、被告於九十九年六月二十九日十五時許，意圖販賣而在高雄
    縣旗山鎮○○路某電子遊戲場，以五萬元之價格，自綽號「
    大頭仔」之不詳姓名之成年男子處，購入海洛因十二小包、
    甲基安非他命三包、電子磅秤一台、分裝袋四十九個等物。
    繼於同日十七時十六分許，在臺南市○○區○道三號高速公
    路北向三一三點七公里處為警查獲，並扣得上開毒品、電子
    磅秤、分裝袋之事實，業據被告於警詢、偵訊時供承不諱（
    見警卷第三頁、營偵字第一０四八號卷第一八頁），核與證
    人曾成煜、王誌慶、李正德、曾博義證述情節大致相符，復
    有為警查獲之粉塊狀疑似第一級毒品五包、粉末狀疑似第一
    級毒品七包、疑似第二級毒品之白色結晶三包、電子磅秤一
    台、分裝袋四十九個等物扣案可證。又該疑似第一級毒品十
    二包經送法務部調查局濫用藥物實驗室鑑定之結果，確認均
    係含有第一級毒品海洛因之成分無疑（其中五包為粉塊狀，
    合計淨重二點一六公克，驗餘淨重二點一五公克，空包裝總
    重一點三０公克；另七包為粉末狀，合計淨重０點五八公克
    、驗餘淨重０點五七公克，空包裝總重一點六八公克），此
    有該局九十九年七月二十一日調科壹字第０九九二三０一六
    五四０號鑑定書一份在卷可稽（見營偵字第一０四八號卷第
    二六頁），而該疑似第二級毒品之白色結晶經送往內政部警
    政署刑事警察局隨機抽取鑑定之結果，則含有第二級毒品甲
    基安非他命成分（驗前總毛重三十六點九六公克，包裝塑膠
    袋總重一點四一公克、取０點一九公克鑑定用罄，驗餘合計
    毛重三十六點七七公克，驗前純質淨重約三十四點四八公克
    ），此有該署九十九年七月二十三日刑鑑字第０九九００九
    三二０三號鑑定書一份在卷可稽（見營偵字第一０四八號卷
    第二七頁），足認被告之自白與事實相符，應可採信。
二、被告雖於原審及本院審理中，翻異前詞，改稱上開時、地，
    向大頭仔購入之毒品，係供自己施用，並非意圖販賣而販入
    等語。惟查，被告於警詢時即供稱：「因為我今天下午十五
    時許在旗山鎮○○路遊樂場遇到綽號『大頭仔』朋友，他告
    訴我他在近期之內將要入監服刑，手頭上有一些『藥』問我
    想不想賺錢，他可以便宜賣給我，讓我拿去賣賺一手。我最
    近也沒有什麼工作就想說可賺點錢也好，就以新台幣五萬元
    講好買下他的東西，雙方說好之後『大頭仔』就拿了一個塑
    膠袋裝了警方扣到的那些東西交給我。…我因為剛剛才拿到
    手一時之間還不知道要拿去賣給誰，我本來是想說拿到電動
    遊樂場去看能不能賣掉，因為剛好有事要去嘉義，沒想到半
    途就被警方查到了。…我是希望能夠有人一次把我所有的東
    西買走，我是想要以六萬元左右一次出清。」等語（見警卷
    第二、三頁）。被告於上開自白除供述其意圖販賣而販入上
    開毒品外，並詳為供述其預定販賣毒品之地點及價格等情（
    見原審卷第一七六頁）；復於偵訊時供稱：「（這些東西是
    你向誰購買的？）綽號大頭，是在高雄縣旗山鎮○○路的電
    子遊戲場，用五萬元在今天下午三點多購買。（你買這些一
    級、二級毒品是否要販賣他人？）是，但還沒有找到買家。
    」等語（見偵卷第一八頁），參酌被告於上開時、地，一次
    購入海洛因達十二包，甲基安非他命則驗前總毛重三十六點
    九六公克、純質淨重高達三十四點四八公克，顯超逾被告個
    人短期施用數量，佐以被告除自「大頭仔」處購入上開毒品
    外，並一併購入販毒秤重、分裝所需工具之電子磅秤一台及
    分裝袋等情，益見被告自白係意圖販賣而販入上開毒品，尚
    非虛妄。又臺灣地區氣候潮濕，毒品保存不易，價格高昂，
    為供一己施用，無視潮解、質變風險，一次購入大量毒品長
    期放置，亦有違常情；況被告係從事鐵工之工人，於九十九
    年六月間並無工作等情，業據被告供承在卷，足見被告並無
    相當資力，卻一次購買價格高達五萬元之毒品，所供向「大
    頭仔」購入之毒品，係供自己施用，並非意圖販賣而販入云
    云，顯違背常理，不足採信。綜上所示，足認被告確意圖販
    賣而販入上開毒品，藉以伺機販賣以牟利。被告翻異前詞，
    辯稱係供自己施用而購入毒品云云，顯係臨訟卸責之詞，不
    足採信。
三、按刑事訴訟法第一百五十六條第二項固規定被告之自白，不
    得作為有罪判決之唯一證據，仍應調查其他必要之證據，以
    察其是否與事實相符。其立法旨意乃在防範被告自白之虛擬
    致與真實不符，故對自白在證據上之價值加以限制，明定須
    藉補強證據以擔保其真實性。被告於警詢及偵訊時，均坦承
    意圖販賣而販入上開毒品，且就預定伺機販賣牟利之地點、
    價格等情亦詳為供述，應認被告之前開自白，其可信度甚高
    ，復參酌被告購入毒品數量甚多，且一併購入販毒秤重、分
    裝工具等情況證據，亦足資擔保被告自白之真實性。是綜參
    上開補強證據，應足資證明被告於警詢、偵查中所為之任意
    性自白，應具有相當程度之真實性，而確信被告前述自白之
    犯罪事實確屬真實，堪予採信。
四、綜上所述，被告前揭辯解及辯護人辯護意旨，經查均無足取
    。本院綜合前開證據之調查結果，並參酌各項情況證據，被
    告自白之上揭犯罪情節核與事實相符。從而，被告販賣第一
    級及第二級毒品之犯行，事證明確，洵堪認定，應依法論科
    。至被告請求與承辦員警曾博義對質一節，經查，證人曾博
    義業經原審傳喚到庭並經被告及其辯護人、檢察官詰問，有
    審判筆錄在卷可參（見原審卷第八一至八七頁），被告對證
    人曾博義之證言復表示無意見（見同上卷第八七頁），被告
    請求對質一節，本院認無必要，附此敘明。
五、論罪科刑
(一)、按海洛因、甲基安非他命分別屬於毒品危害防制條例第二條
    第二項第一款、第二款規定之第一級毒品、第二級毒品，而
    所謂販賣毒品，並不以販入之後，復行賣出為要件，祇須以
    營利為目的，販入或賣出有一於此，其犯罪即屬成立，不以
    得利為必要（最高法院六十八年台上第六０六號判例意旨參
    照）。查本案被告既係意圖營利購買而販入，則其雖未及賣
    出，仍應論以販賣第一級及第二級毒品既遂罪。
(二)、核被告所為，係犯毒品危害防制條例第四條第一項之販賣第
    一級毒品罪，及同條第二項之販賣第二級毒品罪。被告販入
    海洛因、甲基安非他命後，持有海洛因、甲基安非他命之低
    度行為，應為販賣之高度行為所吸收，均不另論罪。被告基
    於販賣營利之意圖，而以一行為同時販入上開海洛因十二包
    及甲基安非他命三包，有一行為而觸犯數罪名之想像競合關
    係，為想像競合犯，應依刑法第五十五條之規定，從一重之
    販賣第一級毒品罪處斷。
(三)、被告有事實欄所載之有期徒刑執行完畢紀錄，有卷附臺灣高
    等法院被告前案紀錄表可按，其受有期徒刑之執行完畢後，
    五年內故意再犯有期徒刑以上之本案犯罪，為累犯，除販賣
    第一級毒品法定本刑之死刑及無期徒刑部分，依法不得加重
    外，應各依刑法第四七條第一項之規定加重其刑。
六、沒收
(一)、按查獲之第一、二級毒品，不問屬於犯人與否，均沒收銷燬
    之，此毒品危害防制條例第十八條第一項前段定有明文。本
    件扣案之粉塊狀五包、粉末狀七包，經送法務部調查局鑑定
    後，確均為海洛因成分（其中分塊狀五包，合計淨重二點一
    六公克，驗餘淨重二點一五公克，空包裝總重一點三０公克
    ；其中粉末狀七包，合計淨重０點五八公克、驗餘淨重０點
    五七公克，空包裝總重一點六八公克），另扣案之白色結晶
    三包經送往內政部警政署刑事警察局隨機鑑定之結果，則含
    有第二級毒品甲基安非他命成分（驗前總毛重三六點九六公
    克，包裝塑膠袋總重一點四一公克、取０點一九公克鑑定用
    罄，驗餘合計毛重三六點七七公克，驗前純質淨重約三四點
    四八公克），業如前述，是上開物品不問屬於犯人與否，均
    應依毒品危害防制條例第十八條第一項前段之規定，宣告沒
    收並銷燬之。至鑑驗所耗損之毒品，既已滅失，自無庸宣告
    沒收銷燬。至盛裝前揭毒品之包裝袋各十五個，經送鑑驗結
    果，雖經與毒品分開秤重，然無論以何種方式分離，包裝袋
    內均有極微量之毒品殘留，業經法務部調查局以九十三年三
    月一九日調科壹字第０九三００一一三０六０號函釋在案，
    故認前揭包裝袋內仍含極微量之毒品殘留而無法分離，應併
    依上開規定沒收銷燬之。
(二)、扣案之分裝袋四十九個、電子磅秤一個，均為被告所有供販
    毒所用之物，應依毒品危害防制條例第十九條第一項規定，
    併諭知沒收。
七、原審以上訴人即被告罪證明確，適用上開法文論罪科刑，並
    以刑事審判旨在實現刑罰權之分配的正義，故法院對有罪被
    告之科刑，應符合罪刑相當之原則，使輕重得宜，罰當其罪
    ，以契合社會之法律感情，此所以刑法第五十七條明定科刑
    時應審酌一切情狀，尤應注意該條所列十款事項以為科刑輕
    重之標準，並於同法第五十九條賦予法院以裁量權，如認犯
    罪之情狀顯可憫恕，認科以最低度刑仍嫌過重者，得酌量減
    輕其刑。販賣第一級毒品罪之法定刑為「死刑或無期徒刑；
    處無期徒刑者，得併科新臺幣二千萬元以下罰金」，然同為
    販賣第一級毒品之人，其原因動機不一，犯罪情節未必盡同
    ，或有大盤毒梟者，亦有中、小盤之分，甚或僅止於吸毒者
    友儕間為求互通有無之有償轉讓者亦有之，其販賣行為所造
    成危害社會之程度自屬有異，法律科處此類犯罪，所設之法
    定最低本刑卻同為「無期徒刑，得併科新臺幣一千萬元以下
    罰金」，不可謂不重。於此情形，倘依其情狀處以有期徒刑
    ，即足以懲儆，並可達防衛社會之目的者，自非不可依客觀
    之犯行與主觀之惡性二者加以考量其情狀，是否有可憫恕之
    處，適用刑法第五十九條之規定酌量減輕其刑，期使個案裁
    判之量刑，能斟酌至當，符合比例原則。被告販賣第一級毒
    品海洛因之犯行，雖於法有違，應予處罰，惟被告販賣海洛
    及甲基安非他命犯行，僅此一次，且販入後即為警查獲，上
    開毒品尚未流入市面，並未獲取任何利益，而其販入毒品數
    量不多，而與大盤、中盤動輒上公斤或上百萬之毒梟有別，
    是被告之惡性及犯罪情節，實與大量走私進口或長期販賣毒
    品之大盤販毒者有別，顯見其本件犯罪之情節尚屬輕微，並
    考量被告本身有施用毒品之惡習，因購買毒品所費不貲，故
    鋌而走險販毒，其本意並非故意危害他人，依被告之上述犯
    本罪之主觀動機背景及客觀情節，其惡性不大且危害社會程
    度亦非重大。參酌以上各情，依被告觸犯本件販賣第一級毒
    品罪之具體犯罪情節及其主觀惡性、犯罪環境原因等情狀，
    認如科以本罪最低法定刑即無期徒刑，實情輕法重，客觀上
    實有可憫恕之情，為期符合罪刑相當及刑罰公平比例原則，
    因而依刑法第五十九條之規定，各予以酌減其刑，並先加後
    減之。復審酌被告素行不佳，又前因施用毒品經觀察勒戒後
    ，猶不思戒絕革除惡習，明知毒品對人體有莫大之戕害，仍
    予販賣，危害國民身體健康及社會風氣甚鉅，其又正值壯年
    ，猶不思以正當途徑賺取報酬，竟以此非法途徑為之，惡性
    非輕，且犯後否認犯行，卸詞狡辯，惟念被告施用毒品所生
    危害，實以自戕身心健康為主，對於他人生命、身體、財產
    等法益，尚無明顯而重大之實害，另其販賣毒品，於販入後
    即為警查獲，尚未流入市面危害他人，尚未據此獲取任何利
    益，兼衡被告之素行、智識程度、家庭經濟狀況及犯後態度
    等一切情狀，量處羅仁祥販賣第一級毒品，累犯，處有期徒
    刑拾伍年肆月，扣案之第一級毒品海洛因拾貳小包（驗餘合
    計淨重為貳點柒貳公克）、第二級毒品甲基安非他命包（
    驗餘合計毛重為拾陸點柒柒公克），均沒收銷燬之；扣案
    分裝袋肆拾玖個、電子磅秤壹個，均沒收。認事用法均無不
    合，量刑亦屬適當。上訴意旨仍執陳詞，否認犯罪，任意指
    摘原判決不當，為無理由，應予駁回。
五、據上論斷，應依刑事訴訟法第三百六十八條，判決如主文。
本案經檢察官謝錫和到庭執行職務。
中    華    民    國    100    年    9    月    28    日
                  刑事第二庭    審判長法  官  葉居正
                                      法  官  張桂美
                                      法  官  陳春長
以上正本證明與原本無異。
如不服本判決應於收受送達後10日內向本院提出上訴書狀，其未
敘述上訴理由者，並得於提起上訴後10日內向本院補提理由書（
均須按他造當事人之人數附繕本）「切勿逕送上級法院」。
                                      書記官  邱如
中    華    民    國   100    年    9     月    28    日
附錄本案論罪科刑法條：
毒品危害防制條例第4條
製造、運輸、販賣第一級毒品者，處死刑或無期徒刑；處無期徒
刑者，得併科新臺幣 2 千萬元以下罰金。
製造、運輸、販賣第二級毒品者，處無期徒刑或 7 年以上有期
徒刑，得併科新臺幣 1 千萬元以下罰金。
製造、運輸、販賣第三級毒品者，處 5 年以上有期徒刑，得併
科新臺幣 7 百萬元以下罰金。
製造、運輸、販賣第四級毒品者，處 3 年以上 10 年以下有期
徒刑，得併科新臺幣 3 百萬元以下罰金。
製造、運輸、販賣專供製造或施用毒品之器具者，處 1 年以上
7 年以下有期徒刑，得併科新臺幣 1 百萬元以下罰金。
前五項之未遂犯罰之。
毒品危害防制條例第10條
施用第一級毒品者，處 6 月以上 5 年以下有期徒刑。
施用第二級毒品者，處 3 年以下有期徒刑。